【裁判字號】    97,台非,298
【裁判日期】    970710
【裁判案由】    違反毒品危害防制條例
【裁判全文】
最高法院刑事判決              九十七年度台非字第二九八號
上  訴  人  最高法院檢察署檢察總長
被      告  甲○○
上列上訴人因被告違反毒品危害防制條例案件，對於台灣高等法
院中華民國九十七年三月三十一日確定裁定（九十七年度毒抗字
第一一九號），認為違法，提起非常上訴，本院判決如下：
    主  文
原裁定撤銷。
抗告駁回。
    理  由
非常上訴理由稱：「按抗告期間，除有特別規定外，為五日，自
送達裁定後起算，刑事訴訟法第四百零六條前段定有明文。又在
監獄或看守所之被告，於上訴期間內向監所長官提出上訴書狀者
，視為上訴期間內之上訴，刑事訴訟法第三百五十一條第一項定
有明文。此項規定，抗告亦準用（同法第四百十九條）。而監所
與法院間無在途期間可言，是上訴人或抗告人在監獄或看守所，
如向該監所長官提出上訴或抗告書狀，因不生扣除在途期間之問
題，故必在上訴或抗告期間內提出者，始可視為上訴或抗告期間
內之上訴或抗告；如逾期始向該監所長官提出上訴或抗告書狀，
即不得視為上訴、抗告期間內之上訴、抗告，雖監所長官即日將
上訴、抗告書狀轉送法院收文，因無扣除在途期間之可言，其上
訴、抗告仍屬已經逾期。本件被告甲○○因施用毒品案件，經台
灣板橋地方法院以九十七年度毒聲字第三四九號裁定應送勒戒處
所觀察、勒戒，裁定正本於九十七年二月二十九日向台灣台北看
守所送達，由被告親自收受，有送達證書在卷可稽。揆諸首開說
明，抗告期間為五日，自送達裁定之翌日即九十七年三月一日起
算，至九十七年三月五日屆滿。被告遲至九十七年三月六日始向
台灣台北看守所提出抗告狀，有該所戒護科收狀戳可考，被告之
抗告顯逾法定抗告期間，其抗告為不合法，理應從程序上予以駁
回。乃原裁定竟誤為實體之審查，而將第一審之裁定撤銷，發回
台灣板橋地方法院，即有適用法則不當之違法。案經確定，爰依
刑事訴訟法第四百四十一條、四百四十三條規定提起非常上訴，
以資糾正。」等語。
本院按：對於毒品危害防制條例所規定之觀察、勒戒等事項所為
之裁定，乃拘束身體、自由之保安處分，與科刑判決有同等效力
，於裁定確定後，如有違法，自得提起非常上訴。又第二審法院
對抗告案件為實體上之審理，必以案件係經合法抗告為其前提要
件，如抗告有不合法情形，即應為程序上駁回抗告之裁定，不得
逕行實體上之審理。而第二審抗告是否合法，有無違背法律上程
式，或抗告權已否喪失等，原為第二審法院應依職權調查之事項
，如第二審法院有認其合法抗告為不合法而駁回其第二審抗告，
或認其不合法抗告為合法，逕為實體上之審判，其第二審裁判，
自屬適用程序法則不當之判決違背法令，參諸司法院釋字第一三
五、二七一號解釋，該裁判固不生效力，惟既具有裁判之形式，
非常上訴審仍應將原無效之裁定予以撤銷。查被告甲○○前於民
國八十九年九月間因施用毒品案件，經法院裁定送觀察、勒戒後
，認無繼續施用毒品傾向，於八十九年十月六日執行完畢釋放，
詎被告於上開觀察、勒戒完畢釋放後五年後，復基於施用毒品之
犯意，於九十六年十二月十七日凌晨一時許，在台北縣三重市○
○路○段八九號十三樓之二居所內，施用第一級毒品海洛因及第
二級毒品甲基安非他命之犯行，前經台灣板橋地方法院於九十七
年二月二十二日裁定應送勒戒處所觀察、勒戒（九十七年度毒聲
字第三四九號）。而在監所之被告於九十七年二月二十九日收受
該裁定後，雖曾於同年三月六日向該監所長官提出抗告書狀，惟
因其抗告已逾五日之法定期間，為不合法之抗告，原法院本應以
其抗告不合法而為駁回抗告之裁定，竟仍於九十七年三月三十一
日撤銷原裁定，發回台灣板橋地方法院（九十七年度毒抗字第一
一九號），此皆有送達證書、抗告狀及各該裁定在卷可稽。揆之
前開說明，原裁定就不合法之抗告逕為實體之裁定，顯有適用法
則不當之違背法令。案經確定，非常上訴意旨執以指摘，洵有理
由，應由本院將原裁定撤銷，另行判決，以資糾正。
據上論結，應依刑事訴訟法第四百四十七條第一項第一款、第四
百十一條前段，判決如主文。
中    華    民    國  九十七  年    七    月    十    日
                      最高法院刑事第二庭
                          審判長法官  莊  登  照
                                法官  黃  一  鑫
                                法官  徐  昌  錦
                                法官  許  錦  印
                                法官  蔡  國  在
      本件正本證明與原本無異
                                      書  記  官
中    華    民    國  九十七  年    七    月   十五   日
                                                      Ｅ


司法院資訊處製作；財團法人民間司法改革基金會備份。
